【裁判字號】    98,交聲,1927
【裁判日期】    980824
【裁判案由】    違反道路交通管理處罰條例聲明異議
【裁判全文】
臺灣桃園地方法院交通事件裁定        98年度交聲字第1927號
原處分機關  交通部公路總局臺北區監理所基隆監理站
異  議  人
即受處分人  甲○○
上列異議人即受處分人因違反道路交通管理處罰條例案件，對於
交通部公路總局臺北區監理所基隆監理站中華民國97年2 月15日
基監字第裁42－KK0000000 號裁決書所為之處分，聲明異議，本
院裁定如下：
    主  文
原處分撤銷。
甲○○不罰。
    理  由
一、原處分意旨略以：異議人即受處分人甲○○所有車牌號碼FK
    －03號超重型機車，於民國96年11月24日上午10時07分許，
    以往南方向行駛於台61線與台78線快速公路口路段，依規定
    時速不得超過60公里，卻達每小時125 公里，經警依據固定
    式感應式線圈測速儀器測速照相設備所採證之照片，製單逕
    行舉發「超速65公里」，由原處分機關交通部公路總局臺北
    區監理所基隆監理站依道路交通管理處罰條例第43條第1 項
    第2 款規定及違反道路交通管理事件統一裁罰基準及處理細
    則等規定，裁處異議人罰鍰新臺幣（下同）8,000 元，施以
    道安講習，並記違規點數3 點。
二、聲明異議意旨略以：伊質疑本件所使用之測速儀器感應式線
    圈測速照相機之合法性，舉發機關既無法說明測速照相機之
    認證日期、證號、準確使用期限、速度準確度及相關合法使
    用文件，警政署復公告感應式線圈測速照相機全省應已暫停
    使用，為此聲明異議等語。
三、按受處分人不服道路交通管理處罰條例第8 條所定主管機關
    所為之處罰者，得於接到裁決書之翌日起20日內，向管轄地
    方法院聲明異議；聲明異議之期間自裁決送達之翌日起算；
    又聲明異議，應以司法狀紙，敘述異議之理由，提出於原處
    分機關為之，道路交通管理處罰條例第87條第1 項、道路交
    通案件處理辦法第12條、第13條定有明文。次按所遞書狀未
    揭明提起上訴，若其內容係對於原判決有不服之表示，即應
    認為上訴，最高法院21年抗字第112 號著有判例，基於相同
    法理，不論異議人係用陳述或陳情或申訴之語句，或未依司
    法狀紙之格式為之，既屬對原裁決書不服所為之意思表示，
    即應認為聲明異議。查原處分機關於97年2 月15日裁決後，
    於同日送達異議人位於臺北縣瑞芳鎮○○里○○○○路正貿
    新村1 號之戶籍地，並由其受雇人王禮義收受，此有裁決書
    、送達證書及個人基本資料查詢結果各1 紙在卷可稽（見本
    院卷第55至57頁），異議人雖遲至98年5 月21日具狀向本院
    聲明異議，然已於97年3 月4 日向原處分機關提出陳述單表
    示不服，亦有交通違規陳述單各1 紙在卷可按（見本院卷第
    24頁），堪認已在法定期間內聲明異議，合先敘明。
四、經查：
  (一)異議人於上開時、地騎乘機車，經警依據固定式感應式線圈
    測速儀器測速照相設備所採證之照片，製單逕行舉發「超速
    65 公 里」，移由原處分機關裁罰乙節，有舉發通知單、裁
    決書均影本各1 紙及採證照片2 張在卷可稽（見本院卷第28
    至29 、55 頁），固堪認定。
  (二)惟本案據以取締之固定式感應式線圈測速儀器，係在車道路
    面裝設感應式線圈，各組線圈前後各一，並以車輛壓過第一
    個線圈後始感應計算，待壓到第二個線圈時，即計算兩線圈
    距離間行車速度，如計算結果超過各該路段速限，則連線啟
    動附近設置之固定式照相儀器執行同步照相採證之原理，就
    此而言，固符合科學常規。然此等裝置，為與大眾安全維護
    相關之公務檢測、公共安全儀器，理應經由國家專責機關檢
    定合格後加以使用，始能昭得公信，並合於度量衡法第5 條
    之意旨。惟實務上據以取締交通違規超速之儀器，僅公務檢
    測用雷達測速儀及公務檢測用雷射測速儀經依度量衡法第18
    條授權訂定之度量衡器檢定檢查辦法第3 條第1 項第7 款列
    為應經檢定之法定度量衡器，而具有相同用途之感應式線圈
    測速照相器，卻未有相同之檢定制度。
  (三)關於本件固定式感應式線圈測速儀器之有無合格檢定或定期
    維修保養情形，雖有證人即本件舉發員警林高彬於本院另案
    審理時證稱：該測速儀器由該局固定專人保養，且有原廠合
    格證書，又該機種係伊自92年4 月任職使用迄今，目前感應
    式線圈只用於舉發闖紅燈，沒有用於測速等語（見本院97年
    度交聲字第640 、64 5號卷第42至43頁），惟經核舉發單位
    雲林縣警察局提出之該測速儀器相關合格檢證資料，僅有測
    速儀器出廠檢驗報告、式樣認可書及合格說明文件，有該局
    98年7 月6 日雲警交字第0981301507號函覆上開資料可按（
    見同上卷第49至54頁），其內容僅係該測速儀器之規格、型
    號、序號、訂單號碼、製造商、出廠合格證明，祇能證明該
    儀器之主機業已生產製造，且經製造廠商品管部門測試合格
    而於93年10月19日包裝運送出口等情。然就該儀器係埋設於
    車道地面下，經長期使用後，是否已致機器老舊、零件退化
    而有精準度之誤差，並非前述各該文件得以確認。參以內政
    部警政署於97年1 月17日曾發布新聞表示自即日起暫停全臺
    感應線圈測速器之取締超速違規作業，足徵舉發單位本身對
    此種測速儀器之準確度亦有存疑。再經本院向舉發單位雲林
    縣政府警察局調取相關保養或維修紀錄，並無任何足以證明
    該儀器尚在檢定合格有效期間內或有定期維修、保養紀錄（
    本院卷第33至47頁），佐以卷附該儀器出廠年份為93年（即
    2004年），距舉發時已逾3 年，其間因天候、物理等各項因
    素均可能產生感應上之誤差，倘無定期維修保養，其準確度
    尚難為本院所採認，則該儀器所得數據，自不得為認定異議
    人有超速違規行為之依據。
五、綜上所述，本件測速採證儀器既有準確性之疑義，而舉發機
    關又未能充分舉證證明其測速之正確性，不能證明異議人前
    揭超速之違規事實，自應由本院將原處分撤銷，並諭知異議
    人不罰。
六、據上論斷，應依道路交通案件處理辦法第20條前段，裁定如
    主文。
中    華    民    國    98    年    8     月    24    日
                  交通法庭  法  官  蘇琬能
以上正本證明與原本無異。
如不服本裁定，應於裁定送達後5 日內向本院提出抗告狀。
                            書記官  何伊羚
中    華    民    國    98    年    8     月    24    日


司法院資訊處製作；財團法人民間司法改革基金會備份。
